【裁判字號】    97,訴,3064
【裁判日期】    971202
【裁判案由】    違反毒品危害防制條例
【裁判全文】
臺灣彰化地方法院刑事判決              97年度訴字第3064號
公  訴  人  臺灣彰化地方法院檢察署檢察官
被      告  甲○○
                    現另案在臺灣彰化監獄彰化分監執行中
上列被告因違反毒品危害防制條例案件，經檢察官提起公訴（九
十七年度毒偵字第三八九一、四○四七號），本院依簡式審判程
序判決如下：
    主  文
甲○○施用第一級毒品，累犯，處有期徒刑捌月；又施用第一級
毒品，累犯，處有期徒刑捌月，扣案之海洛因壹包（海洛因驗餘
淨重零點零零伍公克）沒收銷燬之。應執行有期徒刑壹年壹月，
扣案之海洛因壹包（海洛因驗餘淨重零點零零伍公克）沒收銷燬
之。
    事  實
一、甲○○前因於民國九十二年十二月十九日施用第一級毒品之
    案件，經本院以九十三年度訴字第一五三號判處有期徒刑八
    月確定，因竊盜案件，經本院以九十三年度易字第六五號判
    處有期徒刑一年六月確定，上開二案，再經本院以九十三年
    度聲字第一一六七號裁定合併定其應執行之刑為有期徒刑二
    年一月確定，嗣經送監執行，於九十五年一月二十六日因縮
    短刑期假釋出監付保護管束，甫於九十五年四月十三日因縮
    刑期滿未經撤銷假釋，而執行完畢。又因施用第一級毒品案
    件，經本院以九十七年度訴字第一七四○號判處有期徒刑八
    月確定，因竊盜案件，經本院以九十七年度易字第一二○四
    號判處有期徒刑四月確定，上開案件，嗣於九十七年十一月
    十九日送監接續執行，現仍在臺灣彰化監獄彰化分監執行中
    。另因施用毒品案件，經本院以九十一年度毒聲字第一二號
    裁定送觀察、勒戒後，認有繼續施用毒品之傾向，再經本院
    以九十一年度毒聲字第二五一號裁定送強制戒治，嗣經戒治
    所評定合格，認無繼續戒治之必要，由本院以九十一年度毒
    聲字第二四四一號裁定停止戒治，於九十一年十月二十八日
    停止戒治，所餘戒治期間付保護管束，並於九十二年四月二
    十七日保護管束期滿未經撤銷停止戒治，而執行完畢。詎甲
    ○○仍不知悔改，復基於施用第一級毒品海洛因之犯意，先
    後為下列施用第一級毒品海洛因之犯行：
  (一)於九十七年九月十三日晚上七時許，在其位於彰化縣員林鎮
    浮圳里浮圳巷三號住處內，以將第一級毒品海洛因粉末置入
    注射針筒內加水後，再以針筒注射手臂血管之方式，施用第
    一級毒品海洛因一次。嗣於九十七年九月十四日上午十時許
    ，為警在彰化縣員林鎮鎮○里○○路與山腳路口盤查，於未
    被有偵查犯罪職權之機關或公務員發覺其犯罪前，主動向前
    來盤查之彰化縣警察局員林分局東山派出所警員表示其上開
    施用第一級毒品海洛因之犯行，而自首接受裁判。
  (二)於九十七年九月十八日晚上七時許，在其上開住處內，以將
    第一級毒品海洛因粉末置入注射針筒內加水後，再以針筒注
    射手臂血管之方式，施用第一級毒品海洛因一次。嗣於九十
    七年九月二十日下午四時許，在彰化縣員林鎮鎮○里○○路
    ○段二號前，於未被有偵查犯罪職權之機關或公務員發覺其
    犯罪前，主動向在該處巡邏之彰化縣警察局員林分局東山派
    出所警員表示其犯行，而自首接受裁判，並交出而扣得第一
    級毒品海洛因一包（海洛因驗餘淨重零點零零伍公克）。
二、案經彰化縣警察局員林分局報告臺灣彰化地方法院檢察署檢
    察官偵查起訴。
    理  由
一、按除被告所犯為死刑、無期徒刑、最輕本刑為三年以上有期
    徒刑之罪或高等法院管轄第一審案件者外，於刑事訴訟法第
    二百七十三條第一項程序進行中，被告先就被訴事實為有罪
    之陳述時，審判長得告知被告簡式審判程序之旨，並聽取當
    事人、代理人、辯護人及輔佐人之意見後，裁定進行簡式審
    判程序；除簡式審判程序、簡易程序及第三百七十六條第一
    款、第二款所列之罪之案件外，第一審應行合議審判；刑事
    訴訟法第二百七十三條之一第一項、第二百八十四條之一分
    別定有明文。本件被告甲○○所犯係死刑、無期徒刑、最輕
    本刑為三年以上有期徒刑或高等法院管轄第一審案件以外之
    罪，且於本院行準備程序時就被訴事實為有罪之陳述，經受
    命法官告知簡式審判程序之旨，並聽取公訴人、被告之意見
    後，本院合議庭認無不得或不宜改依簡式審判程序進行之處
    ，經評議結果，裁定改由受命法官獨任行簡式審判程序，合
    先敘明。
二、訊據被告甲○○對於上開施用第一級毒品海洛因之犯行，均
    坦承不諱，且其先後於九十七年九月十四日、同月二十日自
    首後，經警採其尿液送驗，結果均呈嗎啡陽性反應，此有尿
    液代號與真實姓名對照認證單、詮昕科技股份有限公司濫用
    藥物尿液檢驗報告各二紙在卷可稽，再扣案之白粉一包，經
    送行政院衛生署草屯療養院鑑定結果，確含海洛因成分，海
    洛因淨重○點○一○三公克、驗餘淨重○點○○五公克，此
    有行政院衛生署草屯療養院草療鑑字第○九七○○○八六七
    一號鑑定書一紙在卷可考，復有照片二幀附卷為證，以及第
    一級毒品海洛因一包扣案為憑，足徵被告之自白確與事實相
    符。另按毒品危害防制條例於九十二年七月九日修正公布，
    自九十三年一月九日施行，其中第二十條、第二十三條將施
    用毒品之刑事處遇程序，區分為「初犯」及「五年內再犯」
    、「五年後再犯」。依其立法理由之說明：「初犯」，經觀
    察、勒戒或強制戒治後，應為不起訴處分或不付審理之裁定
    ；經觀察、勒戒或強制戒治執行完畢釋放後，「五年內再犯
    」者，因其再犯率甚高，原實施之觀察、勒戒及強制戒治既
    已無法收其實效，爰依法追訴或裁定交付審理。至於經觀察
    、勒戒或強制戒治執行完畢釋放後，「五年後再犯」者，前
    所實施之觀察、勒戒或強制戒治已足以遮斷其施用毒品之毒
    癮，為期自新及協助其斷除毒癮，仍適用「初犯」規定，先
    經觀察、勒戒或強制戒治之程序。從而依修正後之規定，僅
    限於「初犯」及「五年後再犯」二種情形，始應先經觀察、
    勒戒或強制戒治程序。倘被告於五年內已再犯，經依法追訴
    處罰，縱其第三次（或第三次以上）再度施用毒品之時間，
    在初犯經觀察、勒戒或強制戒治執行完畢釋放五年以後，已
    不合於「五年後再犯」之規定，且因已於「五年內再犯」，
    顯見其再犯率甚高，原實施觀察、勒戒或強制戒治，已無法
    收其實效，即應依該條例第十條處罰。（最高法院九十五年
    度第七次刑事庭會議決議第二點參照）。本件被告前因施用
    毒品，經強制戒治後，於九十二年四月二十七日執行完畢，
    又於五年內之九十二年十二月十九日施用第一級毒品，經本
    院以九十三年度訴字第一五三號判處有期徒刑八月確定，此
    有臺灣彰化地方法院檢察署刑案資料查註紀錄表及臺灣高等
    法院被告前案紀錄表各一份在卷可考，則其再犯本件施用第
    一級毒品犯行，按諸前揭說明，自無毒品危害防制條例第二
    十條第三項規定之適用，而應按同條例第二十三條第二項規
    定，依法論科。本件事證明確，被告施用第一級毒品海洛因
    之犯行，均堪認定。
三、核被告所為，均係犯毒品危害防制條例第十條第一項之施用
    第一級毒品罪。被告為施用第一級毒品，而持有該級毒品，
    其持有之低度行為，應為施用之高度行為所吸收，不另論罪
    。再被告所犯上開二罪，係犯意各別、行為互殊，應予分論
    併罰。又被告前因施用第一級毒品案件，經本院以九十三年
    度訴字第一五三號判處有期徒刑八月確定，因竊盜案件，經
    本院以九十三年度易字第六五號判處有期徒刑一年六月確定
    ，上開二案，再經本院以九十三年度聲字第一一六七號裁定
    合併定其應執行之刑為有期徒刑二年一月確定，嗣經送監執
    行，於九十五年一月二十六日因縮短刑期假釋出監付保護管
    束，甫於九十五年四月十三日因縮刑期滿未經撤銷假釋，而
    執行完畢，此有臺灣彰化地方法院檢察署刑案資料查註紀錄
    表及臺灣高等法院被告前案紀錄表各一份在卷可稽，其於受
    有期徒刑執行完畢後，五年以內故意再犯本件有期徒刑以上
    之二罪，均為累犯，應依刑法第四十七條第一項規定，各加
    重其刑。再被告於為上開二件施用第一級毒品之犯行後，均
    係在未被有偵查犯罪職權之機關或公務員發覺其犯罪前，即
    分別主動向彰化縣警察局員林分局東山派出所警員表示其犯
    行，而自首接受裁判，此有警詢筆錄各一份在卷可佐，爰依
    刑法第六十二條前段規定，各減輕其刑，並均依刑法第七十
    一條第一項規定，與前開加重其刑部分，各先加後減。爰審
    酌被告曾因施用毒品經送觀察、勒戒、強制戒治後，仍未能
    戒斷，再犯本案之罪，顯然未能善體國家設置觀察、勒戒、
    強制戒治機構，協助毒品施用者戒除毒癮之良法美意，及其
    犯罪之動機、目的、品行、智識程度、所生危害，暨犯罪後
    坦承犯行，態度尚屬良好等一切情狀，分別量處如主文所示
    之刑，並定其應執行之刑。扣案之之海洛因一包（海洛因驗
    餘淨重零點零零伍公克），為毒品危害防制條例第二條第二
    項第一款所稱之第一級毒品，應依同條例第十八條第一項前
    段規定，沒收銷燬之。
據上論斷，應依刑事訴訟法第二百七十三條之一第一項、第二百
九十九條第一項前段，毒品危害防制條例第十條第一項、第十八
條第一項前段，刑法第十一條前段、第四十七條第一項、第六十
二條前段、第五十一條第五款，判決如主文。
本案經檢察官林子翔到庭執行職務。
中    華    民    國    97    年    12    月    2     日
                        刑事第六庭    法  官  鄭舜元
以上正本證明與原本無異。
如不服本判決應於收受判決後10日內向本院提出上訴書狀，並
應敘述具體理由。其未敘述上訴理由者，應於上訴期間屆滿後
20日內向本院補提理由書 (均須按他造當事人之人數附繕本)「
切勿逕送上級法院」。
中    華    民    國    97    年    12    月    2     日
                                       書記官  陳秀香
附錄：論罪科刑法條：
毒品危害防制條例第十條：
施用第一級毒品者，處六月以上五年以下有期徒刑。
施用第二級毒品者，處三年以下有期徒刑。


司法院資訊處製作；財團法人民間司法改革基金會備份。
